臺灣高等法院臺南分院刑事裁定　　　　　100年度抗字第243號
抗　告　人　高洪春杏
即具保人
被　　　告　高元龍
上列抗告人因被告妨害自由等案件而繳納具保金，經檢察官聲請
沒入保證金案件，不服臺灣臺南地方法院中華民國100年6月7日
所為之裁定（100年度聲字第1116號），提起抗告，本院裁定如
下：
    主  文
抗告駁回。
    理  由
一、抗告意旨略以：(一)本案抗告人即具保人為目不識丁，雖然收
    受法院之文書，但以為是一般信件，對於其中內容並不知為
    何。故原裁定法院之通知，要求具保人於民國100年4月29日
    上午10時10分，通知被告或協同被告到案執行，具保人根本
    無從得知其內容，也不知其內容文義所指。此事實可由當初
    收受法院訴訟文書時之回執，具保人係以按捺指紋或蓋章方
    式為之，即可洞悉。(二)被告高元龍所從事之工作為徵信業，
    經常不在家中，通常係由被告主動聯絡具保人，故具保人縱
    使知道亦難以通知。況且，被告因酒駕遭警取締並被毆打，
    且收受一堆交通罰單，經具保人苦言相勸，雙方卻不歡而散
    ，被告一出家門後，即數月未歸，具保人實無從聯絡。(三)具
    保人之配偶因疾病纏身長年臥病在床，生活起居完全無法自
    理，端賴具保人照料，具保人無暇也無心去特別注意該法院
    通知文書，只視為一般信件，等到被告回來方能處理。(四)再
    者，臺灣臺南地方法院檢察署（下稱臺南地檢署）傳喚被告
    到案執行之文書，並未合法送達被告本人，以致被告無法依
    期到案執行。為此，提起抗告，請求撤銷原裁定等語。
二、按具保之被告逃匿者，應命具保人繳納指定之保證金額，並
    沒入之。不繳納者，強制執行，保證金已繳納者，沒入之；
    前項規定，於檢察官依第93條第3項但書及第228條第4項命
    具保者，準用之。刑事訴訟法第118條定有明文。次按因具
    保停止羈押之被告，經依法傳拘未獲，固得裁定沒入保證金
    ，但若於為裁定沒入前，先行通知具保人限期命將被告送案
    ，於無效果時，再為沒入之裁定，一方面可明瞭被告是否果
    真逃匿，一方面可使具保人對於沒入保證金之裁定更加信服
    ，故倘未通知具保人限期命將被告送案無效果前，不得逕沒
    入具保人之保證金（司法院70年10月28日〈70〉廳刑一字第
    1104號函覆臺灣高等法院意見參照）。
三、經查：
  (一)被告高元龍前因妨害自由等案件，經臺南地檢署指定保證金
    新臺幣（下同）6萬元，由抗告人即具保人繳納上開保證金
    後，將被告釋放，有臺南地檢署刑事保證金收據、收受刑事
    保證金通知書各1紙在卷可稽。嗣被告因上開案件，經臺灣
    臺南地方法院以99年度易字第17號判決定應執行刑為有期徒
    刑8月，如易科罰金，以新臺幣1,000元折算1日，被告不服
    提起上訴，經本院以99年度上易字第568號判決駁回上訴確
    定，並經本院以100年度聲字第47號裁定為累犯後，定應執
    行刑為有期徒刑10月，如易科罰金，以新臺幣1,000元折算1
    日確定。嗣臺南地檢署檢察官以被告即受刑人前有恐嚇、殺
    人未遂等暴力犯罪前科，並經執行感訓處分，猶再犯本件妨
    害自由暴力犯罪為由不准予易科罰金，遂以100年度執更字
    第675號指揮執行，經通知具保人應帶同被告於100年4月29
    日上午10時到案接受執行，被告並未依時到案執行；又經囑
    警拘提被告，亦因被告行方不明未能拘獲等情，有前開判決
    書、裁定書、臺灣高等法院被告前案紀錄表、臺灣高等法院
    在監在押全國紀錄表、聲請易科罰金案件審核表、臺南地檢
    署送達證書2份、臺南地檢署檢察官拘票、臺南市政府警察
    局新化分局拘提未獲報告書各1份、法務部戶役政連結作業
    系統資料2份在卷可參，是具保之被告已逃匿，經通知具保
    人帶同執行仍無效果等情，堪以認定。
  (二)抗告人雖以前揭情詞置辯；惟查：
  1.刑事訴訟法第118條之沒入保證金，係因被告於具保人以相
    當金額具保後逃匿，所給予具保人之制裁。故具保人繳納相
    當之保證金，使被告得以釋放後，自應負起擔保被告按時出
    庭或接受執行，使刑事訴訟程序得以順利進行之責任。又徵
    諸抗告人之教育程度為小學畢業，有個人戶籍資料查詢結果
    在卷可稽（見原審卷第10頁），難謂抗告人係不識字之人。
    是抗告人雖以其不解訴訟文書之文義，不知應帶同被告於10
    0年4月29日上午10時到案接受執行，且將之視為一般信件，
    等到被告回來方能處理。又因被告一出家門後，即數月未歸
    ，具保人實無從聯絡云云置辯，惟仍無解於抗告人所應負擔
    之法律上責任。
  2.次按刑事訴訟送達文書，準用民事訴訟法第137條第1項「送
    達於住、居所、事務所或營業所不獲會晤應受送達人者，得
    將文書付與有辨別事理能力之同居人或受僱人」之規定，此
    觀刑事訴訟法第62條規定即明。查抗告人為被告之母親，兩
    人之戶籍地均在臺南市山上區山上里山上213號，且本院99
    年度上易字第568號判決所載被告住所地亦在上址無誤，此
    有前開判決及個人戶籍資料查詢結果在卷足佐，而臺南地檢
    署通知抗告人即具保人應帶同被告於100年4月29日上午10時
    到案接受執行之通知文書及對被告之執行傳票，均經與其二
    人同戶籍之同居人高福富（抗告人之夫，被告之父）收受無
    訛，有臺南地檢署送達證書2份及個人戶籍資料查詢結果在
    卷可參，揆諸上開規定，其送達自屬合法。抗告意旨稱臺南
    地檢署傳喚被告到案執行之文書，並未合法送達被告本人，
    以致被告無法依期到案執行云云，顯非可採。
四、從而，原審以本案經執行檢察官通知被告即受刑人到案執行
    ，惟被告即受刑人未按時到案，經執行拘提因行方不明亦未
    拘獲，並經通知抗告人即具保人帶同被告到案執行仍無效果
    ，被告顯已逃匿為由，爰將抗告人即具保人所繳納之保證金
    6萬元沒入，本院經核原裁定，並無違誤。抗告意旨，猶執
    前詞，指摘原裁定不當，請求撤銷原裁定，為無理由，應予
    駁回。
五、據上論結，應依刑事訴訟法第412條，裁定如主文。
中    華    民    國   100    年    7     月    26    日
                  刑事第三庭    審判長法  官  陳義仲
                                      法  官  楊清安
                                      法  官  張季芬
以上正本證明與原本無異。
不得再抗告。
                                      書記官  廖文靜
中    華    民    國   100    年    7     月    26    日